【裁判字號】    90,上易,341
【裁判日期】    891230
【裁判案由】    違反電子遊戲場業管理條例
【裁判全文】
臺灣高等法院臺中分院刑事判決                      九十年度上易字第三四一號
    上  訴  人  臺灣台中地方法院檢察署檢察官
    被      告  甲○○
右上訴人因被告違反電子遊戲場業管理條例案件，不服臺灣台中地方法院八十九年度
易字第四二一五號中華民國八十九年十二月三十日第一審判決（起訴案號：臺灣台中
地方法院檢察署八十九年度偵字第一六八八八號），提起上訴，本院判決如左：
      主  文
原判決撤銷。
甲○○違反未依電子遊戲場業管理條例規定辦理營利事業登記者，不得經營電子遊戲
場業之規定，處拘役貳拾日，如易科罰金以參佰元折算壹日。
電子遊戲台拾柒台均沒收之。
      事  實
一、甲○○明知自民國八十九年二月三日起電子遊戲場業管理條例公布施行後，未依
    電子遊戲場業管理條例規定辦理營利事業登記者，不得經營電子遊戲場業，竟自
    八十九年八月間起，在台中市○○路與自由一街口夜市擺設樸克電動機具十七台
    ，供不特定之顧客娛樂把玩，嗣於八十九年九月二十一日下午九時許，適有客人
    陳富家、邱振輝打上開電動機具時，為警在上址查獲，並扣得上開機台計十七台
    。
二、案經台中市警察局第三分局報請台灣台中地方法院檢察署檢察官偵查起訴。
      理  由
一、訊據被告甲○○對於在右開時地擺設樸克電動機具十七台供不特定人把玩營生，
    並未辦理營利事業登記之事實已坦白承認，惟辯稱：伊不清楚電子遊戲場業管理
    條例是如何規定等語，但電子遊戲場業管理條例第十條第一項、第十一條第一項
    明定：「經營電子遊戲場業，應依公司法或商業登記法辦理公司或商業登記」、
    「電子遊戲場業於申請營利事業登記、遷址或增加電子遊戲場業營業項目登記時
    ，除應依相關法令辦理外，應向直轄市、縣（市）主管機關申請核發營利事業登
    記證及營業級別證，並辦理下列事項之登記：一、營業級別。二、機具類別。三
    、營業場所管理人。四、營業場所之地址。」，依此被告既以經營擺設樸克電動
    機具供人娛樂為其事業，自須依上開條例之規定辦理登記方得營業，被告所謂不
    知法律之規定仍不足為其減免罪責之理由，此外又有七靶連環撲克十七台扣案足
    稽，又查被告確已擺設電動機具供人娛樂之用，復據證人陳富家、邱振輝證述甚
    詳，本件罪證明確，被告犯行洵堪認定。
二、按經營電子遊戲場業，應依公司法或商業登記法辦理公司或商業登記。未依電子
    遊戲場業管理條例規定辦理營利事業登記者，不得經營電子遊戲場業。電子遊戲
    場業管理條例第十條第一項前段、第十五條分別有明文。被告二人經營電子遊戲
    場業，未依上開規定辦理營利事業登記，核係犯同條例第二十一條，違反未依電
    子遊戲場業管理條例規定辦理營利事業登記罪。原審以被告所營之電子遊戲場業
    ，係夜市場流動攤販，為商業登記法第四條所定之小規模商業登記，依營利事業
    登記管理規則第二條，所得稅法第十一條第二項之規定，得免依商業登記法辦理
    營利事業登記。認不得依電子遊戲場業管理條例第二十一條處罰；但政府係為維
    護社會安寧、善良風俗、公共安全及國民身心健康，始有制定該條例以管理電子
    遊戲場業，此為該條例第一條開宗明義所明定，因此該條例對於電子遊戲場業之
    營業場所，有應距離國民中、小學：：：等機構五十公尺以上之規定。又如有犯
    組織犯罪防制條例等罪，經有罪判決確定等人，均不得充電子遊戲場業之負責人
    或營業場所管理人。：：：凡此均為達成立法目的之規定，亦為經營電子遊戲場
    業有別於一般營利事業之特殊規定，因此該條例除於第十條第一項前段明定：「
    經營電子遊戲場業，應依公司法或商業登記法辦理公司或商業登記」外，更於同
    條例第十五條明定：「未依本條例規定辦理營利事業登記者，不得經營電子遊戲
    場業。」，至於商業登記法第一項第一款雖規定：「攤販」得免申請登記，但該
    法立法宗旨係著眼於攤販之流動性較高，要以登記加以規範管理不易，故特設得
    免辦商業登記之規定，非謂經營電子遊戲場業之攤販亦得免經向主管機關申請登
    記至明，至所得稅法所定之「營利事業」係針就課稅之單位的而為之解釋規定，
    與電子遊戲管理場業管理條例營事業之立法目的不同，而營利事業登記管理規則
    係屬行政命令性質，其就營業事業之定義，與電子遊戲場業管理條例第三條規範
    之重點係在設置電子遊戲機之營利事業，其範圍亦有所不同，自不能類比，況被
    告自承：固定於每週二、四均在台中市○區○○路五段與自由路三段交岔口處之
    夜市擺放電動機具，並須向場主繳費，由場主提供夜市之攤位及電力使用（本院
    九十年三月一日審判筆錄），可見被告於該夜市擺攤之位置均已由場主排定，並
    非他人可任意佔用或移動之，已具有相當之固定性，且十七台電動玩具機台之規
    模不小，其體積與其所佔用之位置、面積，亦非可輕易移動之流動式攤販所可比
    擬，原審誤以被告係小規模且無固定營業場所之流動性攤販，依商業登記法之規
    定，免辦登記，且非屬營利事業登記管理規則及所得稅法所規範之營利事業，再
    參諸電子遊戲場業管理條例第八、九條對於「電子遊戲場」申請設立時，其營業
    場所應符合其規定之內容，故無固定營業場所之攤販，應非屬電子遊戲場業管理
    條例所規範處罰之對象而逕為無罪之諭知尚有未洽。檢察官上訴意旨請求予以撤
    銷改判核為有據，應予准許，爰審酌被告素行，犯罪之動機，犯罪所生之危害及
    犯罪後之態度等一切情狀，量處如主文第二項所示之刑，並諭知易科罰金之折算
    標準，扣案之電動玩具十七台係被告所有並犯罪用，併依刑法第三十八條第一項
    第二款宣告沒收之。
據上論斷，應依刑事訴訟法第三百六十九條第一項前段、第三百六十四條、第二百九
十九條第一項前段、電子遊戲場業管理條例第二十二條，刑法第十一條前段、第四十
一條、第三十八條第一項第二款、罰金罰鍰提高標準條例第二條第一項，判決如主文
。
本案經檢察官乙○○到庭執行職務。
中       華       民       國   九  十    年     三      月    十五     日
                                臺灣高等法院臺中分院刑事第七庭
                                      審判長法  官  林  榮  龍
                                            法  官  江  錫  麟
                                            法  官  謝  說  容
右正本證明與原本無異。
不得上訴。
                                            書記官  阮  正  枝
中       華       民       國   九  十    年     三      月    十六     日
電子遊戲場業管理條例：
第二十二條：
違反第十五條規定者，處行為人一年以下有期徒刑、拘役或科或併科新臺幣五十萬元
以上二百五十萬元以下罰金。
                                                                        Ｋ


司法院資訊處製作；財團法人民間司法改革基金會備份。
